【裁判字號】    92,聲判,116
【裁判日期】    920908
【裁判案由】    聲請交付審判
【裁判全文】
臺灣臺北地方法院刑事裁定                        九十二年度聲判字第一一六號
    聲  請  人
    即 告 訴人  甲○○
    代  理  人  應明銓律師
    被      告  乙○○
右列聲請人因告訴被告乙○○詐欺案件，不服台灣高等法院檢察署檢察長駁回再議之
處分（九十二年度上聲議字第二○○○號），聲請交付審判，本院裁定如左：
    主    文
聲請駁回。
    理    由
一、按告訴人不服上級法院檢察署檢察長或檢察總長認再議為無理由而駁回之處分者
    ，得於接受處分書後十日內委任律師提出理由狀，向該管第一審法院聲請交付審
    判；法院認為交付審判之聲請不合法或無理由者，應駁回之。刑事訴訟法第二百
    五十八條之一、第二百五十八條之三第二項前段分別定有明文。
二、本件聲請人以被告乙○○涉犯詐欺、侵占罪嫌，向台灣台北地方法院檢察署檢察
    官提出告訴，經該署檢察官以九十年度偵字第二三四四二為不起訴處分後，聲請
    人不服，聲請再議，亦經台灣高等法院檢察署檢察長以九十二年度上聲議字第二
    ○○○○號認再議為無理由而駁回再議。
三、聲請交付審判意旨詳如聲請交付審判狀影本（如附件）所載。
四、本院查：
  (一)、聲請人甲○○向本院聲請交付審判，提出之聲請交付審判狀意在逐點指摘前開
      台灣高等法院檢察署檢察長駁回再議之處分書，仍未具體指出被告乙○○究竟
      於何時何地曾對其施用何種「詐術行為」，有附件所示聲請交付審判狀影本在
      卷可稽，已不足認被告涉有詐欺罪嫌而應交付審判。縱然被告之夫林泓一曾向
      聲請人要求「買斷」或「託售」珠寶，但聲請人確於民國八十七年六月十八日
      即經手與林泓一間之珠寶交易，並在其與林泓一間珠寶交易之單據「經手人」
      欄內簽名（見九十年度字第二三四四二號卷第八十三頁），足見聲請人當時不
      論係為其自己或其任職之公司而簽名，但可確認聲請人自該日即經手與林泓一
      間之珠寶生意往來，且聲請人於警詢時已指稱其於「八十八年八月間開始與林
      泓一夫婦做生意」等語（見前開偵卷第六頁），於檢察官偵查時所提告訴狀，
      復明載：伊於八十九年六月底開始與林泓一及被告有交易往來等語（見前開偵
      卷第九頁至第十頁），足見聲請人不論就本件九十年四月三日起「買斷」或同
      年四月二十五日起「託售」而與林泓一有珠寶生意往來，但其對林泓一珠寶生
      意信用如何，自然知之甚稔，亦難認聲請人因「買斷」或「託售」而交付珠寶
      ，有何陷於錯誤之可能，已不足認林泓一涉犯詐欺罪嫌，遑論被告有何詐欺罪
      嫌而應交付審判可言。雖聲請人指訴：被告曾向其購買珠寶云云，但經本院調
      查前開偵查卷宗詳閱結果，並無任何聲請人提出載有被告簽名之單據可實其說
      ，即使以聲請人提出前開「買斷」或「託售」而交付珠寶之單據（參見聲證三
      至聲證七即前開偵卷第十七頁至第二十一頁之告證一至告證五、前開偵卷第二
      十三頁至第二十七頁之告證七至告證十一），亦僅有林泓一之簽名，其中部分
      單據（見前開偵卷第二十頁、第二十三頁至第二十六頁）抬頭欄雖載有「Ｚｏ
      ｅ」字樣，依聲請人所提名片（見聲證一、二）可認係被告經營「琢意寶飾」
      之縮寫，但遍查前開偵卷結果，亦無何證據足資認定此「Ｚｏｅ」字樣係被告
      所寫，自不能以推測或擬制之方法，遽認被告曾與林泓一共同向聲請人「買斷
      」或「託售」前開珠寶，更無從認被告有何詐欺罪嫌而應交付審判。此外，聲
      請人之合夥人SHMUEL SABAG於檢察官偵訊時到庭，已明確證稱：被告於八十九
      年九月二十四日至香港向其買鑽石，錢已付清，九十年四月四日買粉紅鑽石，
      事後有歸還等語（見前開偵卷第一○八），聲請人於檢察官偵訊時，對該八十
      九年九月二十四買鑽石一節未表示意見，對該九十年四月四日買粉紅鑽石之事
      ，則坦認係其取回等語（見偵卷頁次同前），亦難認被告前開購買鑽石之事，
      與本件聲請人指訴林泓一向其「買斷」或「託售」珠寶情事有何關聯，自不足
      認被告有何涉犯詐欺罪嫌而應交付審判。綜前所述，聲請人認被告涉有詐欺罪
      嫌而應交付審判，為無理由。台灣台北地方法院檢察署檢察官及台灣高等法院
      檢察長同此意旨遞為不起訴處分及駁回再議之處分，核無不合。
  (二)、按刑法上之詐欺罪與侵占罪，雖同屬侵害財產法益之犯罪，然詐欺罪之成立，
      係以行為人原未持有他人之物，意圖為自己或他人不法之所有，以詐術使人陷
      於錯誤而將本人或他人之物交付，為其構成要件；而侵占罪之構成，則係以行
      為人先行持有他人之物，嗣變更持有之意思改為不法所有之意思而將該物據為
      己有始足當之（最高法院五十三年台上字第二九一○號判例、八十六年台非字
      第三四三號判決參照），換言之，就屬他人之物，應以行為人取得之初，係以
      適法行為原因而取得嗣變易持有為所有，抑或以詐術使人陷於錯誤而取得，分
      別論以侵占或詐欺之罪，就該他人之財物，不能同時既構成侵占罪責又成立詐
      欺罪責（最高法院八十四年台上字第一八七五號、八十年台上字第五一四八號
      、四十七年台上字第三一八號判決參照）。本件聲請人向檢察官提出告訴，既
      認被告涉犯詐欺罪嫌，又認被告涉有侵占罪嫌，復循此意旨，向本院聲請交付
      審判，顯有誤會。
  (三)、再就聲請人指訴被告涉犯侵占罪嫌一節，證人應浩然於檢察官偵訊時已到庭明
      確證稱：是林泓一到我公司典當，被告沒有來過等語（見前開偵卷第一○四頁
      ），業據本院調取前開偵卷核閱無訛，且聲請人指訴前開其「買斷」或「託售
      」珠寶之交易對象係林泓一，並非被告，雖指訴被告曾與其為本件交易，但提
      出之「買斷」或「託售」單據，並無被告簽名字樣，不足認被告與林泓一共同
      向其為本件「買斷」或「託售」之珠寶，另指被告與其合夥人SHMUEL SABAG間
      之鑽石交易，或已結清或已歸還等情，均已如前述，此外，遍查前開偵卷，並
      無足資認定被告與林泓一有何共同侵占之證據資料可資審酌，自不足認被告有
      何涉犯侵占罪嫌而應交付審判之可言。從而，台灣台北地方法院檢察署檢察官
      及台灣高等法院檢察長同此意旨遞為不起訴處分及駁回再議之處分，即無不合
      ，聲請人認被告涉有侵占罪嫌而聲請交付審判，亦無理由。
五、綜前所述，聲請人指訴被告涉犯刑法詐欺、侵占等罪嫌，經台灣台北地方法院檢
    察署檢察官認罪嫌不足而為不起訴處分，嗣經台灣高等法院檢察署檢察長認再議
    無理由而駁回再議，核無不合，聲請人仍執陳詞，向本院聲請交付審判，為無理
    由，應予駁回。
據上論斷，應依刑事訴訟法第二百五十八條之三第二項前段，裁定如主文。
中      華      民      國    九十二    年      九      月      八      日
                                      臺灣臺北地方法院刑事第十六庭
                                          審判長法  官  劉  嶽  承
                                                法  官  張  江  澤
                                                法  官  劉  台  安
右正本證明與原本無異。
不得抗告。
                                                書記官  張  汝  琪
中      華      民      國    九十二    年      九      月      八      日


司法院資訊處製作；財團法人民間司法改革基金會備份。
